臺灣高等法院民事裁定
111年度上易字第369號
上  訴  人  楊飛進  
上列當事人與被上訴人楊太郎間請求返還土地事件，上訴人對於
中華民國110年12月30日臺灣桃園地方法院110年度訴字第525號
判決不服，提起上訴，本院裁定如下：
    主    文
上訴人應於收受本裁定正本起五日內，補正對於第一審判決不服
之程度、應如何廢棄或變更之聲明（即上訴聲明）及訴訟標的暨
起訴聲明「面積4平方公尺房地」所指範圍或價額，逾期未補正
，即駁回上訴人之上訴。
    理    由
一、按提起上訴，應以上訴狀表明對於第一審判決不服之程度，
    及應如何廢棄或變更之聲明，提出於原第一審法院為之，民
    事訴訟法第441條第1項第3款定有明文。向第二審法院上訴
    ，應依民事訴訟法第77條之16第1項規定繳納裁判費，此為
    必須具備之程式；又上訴不合法者，第二審法院應以裁定駁
    回之。但其情形可以補正者，審判長應定期間先命補正，民
    事訴訟法第444條第1項定有明文。次按起訴，應以訴狀表明
    訴訟標的及其原因事實，民事訴訟法第244條第1項第2款定
    有明文。又所謂訴訟標的，係指為確定私權所主張或否認之
    法律關係，欲法院對之加以裁判者而言。而法律關係，乃法
    律所定為權利主體之人，對於人或物所生之權利或義務關係
    。如為給付之訴，在實體法上須以可以作為請求權基礎之完
    全性條文（具備構成要件及法律效果之法條）始足當之（最
    高法院97年度台上字第969號判決意旨參照）。末按計算上
    訴利益，應以上訴聲明範圍內起訴時訴訟標的之價額為準。
    又法院核定訴訟標的之價額，以起訴時之交易價額為準；無
    交易價額者，以原告就訴訟標的所有之利益為準。以一訴主
    張數項標的者，其價額合併計算之，民事訴訟法第77條之1
    第1項、第2項、第77條之2第1項分別定有明文。
二、經查：
　㈠本件上訴人不服原法院110年度訴字第525號第一審判決，於
    民國111年2月11日提出「民事聲明上訴狀」（見本院卷第11
    頁），其上訴聲明僅載明「將原判決廢棄並駁回原審之訴，
    及訴送費用由被上訴人負擔」等語，惟查，本件第一審之訴
    為上訴人所提起，被上訴人則為被告，上訴人前開上訴聲明
    ，係請求駁回原審之訴，其聲明顯然有誤，於法不合，自應
    予補正（可至司法院網站首頁>便民服務>書狀範例，查詢參
    考）。　
　㈡上訴人於原審係起訴請求被上訴人應將坐落桃園市○○區○○段0
    00地號土地（下稱系爭土地）及其上同段343建號（即門牌
    號碼為桃園市○○區○○路0段000號，下系爭房屋，與系爭土地
    合稱系爭房地）面積4平方公尺房地返還予上訴人（見原審
    卷第71頁），惟均未表明本件請求法院裁判之訴訟標的（即
    請求法院裁判之法律關係，如欲請求被告為給付，需表明請
    求所依據之實體法法律條文），自有補正之必要。又本件經
    原審為上訴人全部敗訴之判決後，上訴人不服提起上訴，固
    未於上訴狀中載明對第一審判決不服之程度及應如何廢棄或
    變更之聲明，然倘若以其在第一審受不利益判決之全部範圍
    ，核計上訴裁判費，即需由本院斟酌前述聲明中返還範圍及
    價額為何，以為核定之基礎，惟此範圍究係單指系爭土地之
    4平方公尺？抑或系爭房屋之4平方公尺？又或係指系爭房地
    各4平方公尺？或係相當於4平方公尺之系爭房地所有權應有
    部分比例？尚有未明，故亦有補正之必要。
三、綜上所述，茲命上訴人於收受本裁定正本起五日內補正如主
    文所示之事項，如逾期未補正，即駁回上訴。　
中　　華　　民　　國　　111 　年　　4 　　月　　22　　日
                  民事第二十庭  
                      審判長法　官  周祖民
　　　　　　　　　　　  　  法　官  鄭威莉
　　　　　　　　　　　  　  法　官  張永輝
正本係照原本作成。
不得抗告。
中　　華　　民　　國　　111 　年　　4 　　月　　22　　日

                            書記官  鄭淑昀